臺灣桃園地方法院刑事判決　　　　　　　93年度訴字第1108號
公　訴　人　臺灣桃園地方法院檢察署檢察官
被　　　告　丁○○　男　36歲.
　　　　　　甲○○
共　　　同
指定辯護人　本院公設辯護人陳瑞明
上列被告因違反毒品危害防制條例案件，經檢察官提起公訴（93
年度偵字第7409號），本院判決如下：
    主  文
丁○○共同連續轉讓第一級毒品，累犯，處有期徒刑年陸月，
扣案之第一級毒品海洛因壹小包（驗後淨重零點捌捌公克）沒收
銷燬，扣案之削尖吸管貳支均沒收，未扣案之轉讓毒品所得新臺
幣參萬元沒收，如全部或一部不能沒收時，以其財產抵償之。
甲○○共同連續轉讓第一級毒品，累犯，處有期徒刑壹年貳月，
扣案之第一級毒品海洛因壹小包（驗後淨重零點捌捌公克）沒收
銷燬，扣案之削尖吸管貳支均沒收，未扣案之轉讓毒品所得新臺
幣捌仟伍佰元沒收，如全部或一部不能沒收時，以其財產抵償之
。
    事  實
一、丁○○前於民國86年間因違反麻醉藥品管理條例案件，經本
    院以86年度易字第4347號判決判處有期徒刑六月，再經臺灣
    高等法院以86年度上易字第8566號判決駁回其上訴，而於86
    年12月31日確定，並於88年5 月1 日縮短刑期執行完畢（構
    成累犯）。甲○○則於82年間因違反肅清煙毒條例等案件，
    經本院以83年度訴字第396 號判決分別判處非法施用化學合
    成麻醉藥品部分有期徒刑五月、非法販賣化學合成麻醉藥品
    部分有期徒刑三年二月，其中非法施用化學合成麻醉藥品部
    分，先於83年11月9 日因撤回上訴確定，非法販賣化學合成
    麻醉藥品部分，另經最高法院以84年度臺上字第3382號判決
    駁回上訴，於84年7 月19日確定，嗣經裁定應執行有期徒刑
    三年四月；又於84年間因違反肅清煙毒條例等案件，經本院
    以86年度訴緝字第34號判決判處應執行有期徒刑三年九月，
    於86年5 月5 日確定，再於84年間因偽造文書案件，經本院
    以86年度易緝字第52號判決判處有期徒刑三月，於86年4 月
    26日確定，此部分復經裁定應執行有期徒刑四年；上開案件
    接續執行，於93年2 月22日假釋期滿，視為有期徒刑執行完
    畢（亦構成累犯）。詎均不知悔改，明知海洛因係毒品危害
    防制條例第二條第二項第一款所規定之第一級毒品，不得非
    法持有及轉讓，竟共同基於轉讓第一級毒品海洛因之概括犯
    意聯絡，先後於93年3 月底某日、同年5 月7 日13時許，由
    丁○○以削尖吸管將第一級毒品海洛因分裝成一小包後，再
    由甲○○持至桃園縣桃園市○○路加油站附近，以新臺幣（
    下同）四千元、四千五百元等購入第一級毒品海洛因之原價
    ，依序轉讓第一級毒品海洛因各一小包（扣案之該小包淨重
    ０‧八八公克，詳後述；另未扣案之另一小包，含袋毛重約
    合四分之一錢，惟確實重量無可考），共計二次。丁○○另
    承前轉讓第一級毒品海洛因之概括犯意，於93年1 月底某日
    起至同年5 月7 日前某日止，連續在同縣桃園市○○路「長
    城賓館」樓下、桃園市○○路加油站對面及同縣八德市○○
    街某巷口等處，獨自以八千元、九千元、四千五百元等原價
    ，依序轉讓第一級毒品海洛因各一包（均未扣案，含袋毛重
    各約合半錢、半錢、四分之一錢，惟確實重量無可考），共
    計三次。嗣經警於93年5 月7 日13時50分許，在同縣桃園市
    ○○路與建國路口，查獲甫向丁○○、甲○○受讓第一級毒
    品海洛因之乙○○，並扣得第一級毒品海洛因一小包（淨重
    ０‧八八公克），再循線前往同縣桃園市○○路一三一號二
    樓查獲丁○○、甲○○，又查扣丁○○所有供分裝轉讓第一
    級毒品海洛因所用之削尖吸管二支，始悉上情。
二、案經桃園縣政府警察局大溪分局報請臺灣桃園地方法院檢察
    署檢察官偵查起訴。
    理  由
一、訊據被告丁○○、甲○○固坦承有於93年5 月7 日，在桃園
    縣桃園市○○路加油站，交付第一級毒品海洛因一小包予乙○○，並向乙○○收取四千五百元等情不諱，惟均矢口否認
    有何轉讓第一級毒品海洛因之犯行，其中被告丁○○辯稱：
    伊與乙○○係合資向綽號「鳥仔」之男子購買海洛因，有時
    他出面去買，有時伊出面去買，有時二人一起去買，而乙○○於93年5 月7 日來電請伊先墊四千五百元一起買海洛因，
    伊於當日11時許以電話聯絡到「鳥仔」後，即於當日12時20
    分許前往桃園市○○路向「鳥仔」以九千元購買海洛因一包
    約半錢，返回住處後倒出一半以夾鏈袋分裝妥，因乙○○前
    來時，伊正在上廁所，才叫甲○○拿下去給他云云；被告甲○○則辯稱：乙○○於93年5 月7 日一直來電催請被告丁○○幫他買海洛因，被告丁○○亦認二人合買較便宜，才答應
    乙○○，並先墊付價款，海洛因買回後，因被告丁○○正在
    施打海洛因，才由伊拿給乙○○，伊係第一次拿海洛因給乙○○云云。經查：
  (一)被告二人前揭以原價轉讓第一級毒品海洛因之犯行，業據證
    人乙○○於偵查中向檢察官證稱：伊今（93）年過年前後開
    始施用，都是用海洛因，買毒品都是和綽號「潘猴」之被告
    丁○○聯絡，伊是用門號0000000000之電話於今（93年5 月
    7 日）日下午一時許，打被告門號0000000000電話，伊告訴
    他說我要四分之一，價格四千五百元，伊共向被告買了四、
    五次。這次伊在電話中和被告約好時間地點，後來伊開3U─
    4212號車載丙○○到桃鶯路加油站附近交易毒品，到現場後
    伊將車窗搖下，要交錢給被告丁○○，但是被告甲○○來拿
    錢，伊就交錢給被告甲○○，被告甲○○就交貨給伊，伊就
    開車走了，後來是在建國路、延平路口被查獲。前幾次交易
    都是和被告丁○○聯絡，但實際交易有時是被告甲○○，有
    時是被告丁○○，地點大都是在同一地方（即桃園市○○路
    加油站附近）和「長城賓館」附近等語；嗣並於本院審理時
    到庭結稱：伊從93年1 月底開始，到5 月7 日為止，請被告
    丁○○幫伊拿過海洛因四、五次，都是打電話對他說「拜託
    ㄟ，幫我拿一些號仔（台語，即海洛因）」，被告丁○○幾
    乎都講還要去找藥頭拿，而伊未曾與被告丁○○一起找藥頭
    ，是由被告丁○○出面去拿，因伊不認識藥頭，被告丁○○
    也未曾提過藥頭名字，伊有時付四千元，有時付八千元，付
    四千元時，是拿四分之一錢，付八千元時，就是伊一人拿半
    錢，半錢的價格會變，而被告丁○○交付海洛因之地點，一
    次是在桃園市○○路「長城賓館」樓下，一次在八德市○○
    街被告住處巷口，其餘則在加油站對面交付，每次都是跟被
    告丁○○聯絡，但其中被告甲○○曾拿給伊二次，一次是5
    月7 日被警察查獲那次，另一次則於93年3 月底，是在加油
    站對面拿給伊，另伊於偵查中講「買」意指向被告丁○○購
    買，而不是指與他合買等語明確，核與證人即乙○○之配偶
    丙○○於偵查中向檢察官所證述：伊今天（93年5 月27日）
    陪伊先生乙○○出來時，在桃園市○○路與延平路口被臨檢
    ，因乙○○向一女子（即被告甲○○）買海洛因，叫伊拿四
    千五百元給被告甲○○，被告甲○○交海洛因一包給乙○○
    ，伊與乙○○是開3U -4212號車到現場，乙○○打電話和對
    方約的，被告丁○○當時不在現場，只有被告甲○○一人出
    來賣毒品，我們是買完毒品才被抓的等情相符。又證人乙○○於93年5 月7 日經警查扣之白粉一包，經法務部調查局鑑
    定結果，認含第一級第６項毒品海洛因成分，淨重０‧八八
    公克，空包裝重０‧一八公克，亦有該局93年6 月4 日調科
    壹字第080007714 號鑑定通知書一紙在卷可憑，足認被告二
    人於是日轉讓予乙○○者，確係第一級毒品海洛因無誤。此
    外，復有被告丁○○所有供分裝轉讓第一級毒品海洛因所用
    之削尖吸管二支扣案可資佐證。而被告二人既不否認曾於93
    年5 月7 日交付上揭海洛因予證人乙○○、丙○○，可見渠
    等間仍存相當之信任關係，證人乙○○、丙○○自無設詞構
    陷被告之必要，是其二人前揭證述，應屬實情，堪可採信。
    被告甲○○所辯：伊僅拿海洛因給乙○○一次云云，顯係事
    後卸責之詞，要難採信。
  (二)另被告丁○○於本院審理時所供：伊幫乙○○買過五次海洛
    因，二次半錢，三次四分之一錢，半錢一次收八千元，一次
    收九千元，四分之一錢是一次收四千元，其餘則收四千五百
    元等語，就交付海洛因之次數及重量各節，固與證人乙○○
    前揭所述相契合，價金部分亦屬相近，可資憑信。惟其與被
    告甲○○一再辯稱：係與乙○○合資向「鳥仔」購買海洛因
    施用云云，則與上開事證有悖，且依被告丁○○於本院審理
    及羈押訊問時所述，其因受乙○○所託，於93年5 月7 日11
    時許係以其門號0000 000000 之行動電話，撥打門號
    0000000000之行動電話，聯絡上「鳥仔」，旋即許前往桃園
    市○○路向「鳥仔」以九千元購買海洛因一包約半錢，拿到
    海洛因後，有撥打乙○○行動電話，門號應是0000000000
    ，然稽諸卷內被告使用之門號0000000000通聯紀錄所示：該
    門號於93年5 月7 日8 時起至同日16時止，其間除乙○○於
    13時06分、13時42分各撥打一通予被告，及被告於13時15
    分撥打一通予乙○○外，竟無何與「鳥仔」門號0000000000
    之聯絡紀錄，益徵被告上開所辯：與乙○○合資向「鳥仔」
    購買海洛因云云，無非臨訟杜撰之詞，均不足採。
  (三)至證人乙○○於審理中雖改稱：係與被告丁○○合買海洛因
    云云，然此不惟與其偵查中所述不符，且關於合買方式，證
    人乙○○所述：均由被告丁○○出面向藥頭購毒，伊未曾與
    被告丁○○一起找藥頭，伊不認識藥頭，被告丁○○也未曾
    提過藥頭名字等語，亦與被告丁○○所供：有時係乙○○去
    買，有時由伊出面去買，有時我們會一起去買云云相左，是
    渠二人合買海洛因之說，已難置信。再者，證人乙○○於本
    院審理既自承能區別向被告購買及與被告合資向他人購買毒
    品二者之不同，復當庭陳明：伊知道講「買」，是指被告販
    賣等語，但其竟於偵查中均陳明：係向被告購買海洛因，並
    隻字不提有何「合買」之情事，倘非主觀上認其海洛因確向
    被告價購而來，衡情豈會如此指述，而使被告二人均有背負
    販毒重罪之可能。故證人乙○○此部分所述，顯係意圖迴護
    被告，自難採憑。
  (四)再按所謂販賣毒品，雖不以事後是否果有得利為要件，但仍
    須以營利之意思，而有販入或賣出之行為，方足構成，倘始
    終無營利之意思，縱以購入原價或低於原價有償讓與他人，
    僅屬轉讓範疇，自難謂為販賣行為（最高法院八十四年度台
    上字第六一六九號判決可資參照）。本件公訴人雖憑證人乙○○、丙○○於警偵訊之證述內容，認被告二人係犯販賣第
    一級毒品之罪嫌，然訊之被告則矢口否認有何營利之意圖，
    而證人乙○○、丙○○固於警詢及偵查中，指稱：係向被告
    「購買」海洛因命等語，然就被告究以何等之價格購入毒品
    則俱未指明，是上開證人之證述，至多僅足證明被告確有交
    付海洛因，並收取價款等事實而已，此外復查無其他任何證
    據足資證明被告基於營利之目的而販入或有低買高賣之情事
    ，自難僅因證人證述係使用「買賣」之用語，即遽予推測被
    告有何販賣海洛因犯行。職是之故，被告二人所為僅能該當
    於毒品危害防制條例第8 條第1 項之轉讓第一級毒品罪。另
    關於轉讓之價格，被告丁○○所述與乙○○結證之內容稍有
    未合，惟稽以乙○○拿取海洛因之管道非僅止於被告丁○○
    一途，此據郭某於本院審理時述明，既另有來源，則次多且
    日久之後，難免有張冠李戴、相互混淆之虞，至被告丁○○
    除轉讓予乙○○外，並無證據顯示其尚有交付他人之情事，
    是以在對象單一特定的情況下，要無錯記誤植之可能，印象
    自屬深刻鮮明，因之，相較之下，此部分自以被告丁○○所
    供為可採，郭某於本院審理時就價格所為之陳詞，顯係相混
    誤記之結果，非可採信。又被告甲○○於93年3 月底出面交
    付海洛因之該次，價、量若何？乙○○已不復記憶，此據其
    於本院審理時陳明，顯然無從究明，則依事證有疑，利歸被
    告，罪疑唯輕之原則，當祇能從輕酌定林女參與該次轉讓者
    為四千元之價量，應予敘明。
  (五)又被告甲○○既坦承其明知被告丁○○所欲轉讓者，為第一
    級毒品海洛因，竟仍持之以交付乙○○，並向乙○○收取海
    洛因之價款，與被告丁○○，就轉讓第一級毒品之犯行，自
    有犯意聯絡及行為分擔。
  (六)綜上所述，本件事證明確，被告二人犯行均堪認定，自應依
    法論科。
二、按海洛因係毒品危害防制條例所規範之第一級毒品，不得持
    有、轉讓。被告丁○○、甲○○二人轉讓海洛因之所為，核
    係犯毒品危害防制條例第8條第1項之轉讓第一級毒品罪。公
    訴人認被告原價轉讓海洛因之所為，係犯毒品危害防制條例
    第4條第1項販賣第一級毒品罪嫌，容有未洽，惟其起訴交付
    第一級毒品之基本社會事實同一，爰依法變更起訴法條。其
    二人持有海洛因之低度行為為轉讓之高度行為所吸收，均不
    另論罪。被告二人就93年3月底某日及同年5月7日二次轉讓
    第一級毒品之犯行，有犯意聯絡及行為分擔，為共同正犯。
    被告丁○○先後五次及被告甲○○先後二次轉讓第一級毒品
    之犯行，均時間緊接，手法相同，觸犯構成要件相同之罪名
    ，顯各基於概括犯意為之，為連續犯，均應依刑法第56條之
    規定以一罪論處，並依法加重其刑。又被告二人有如事實欄
    所載之前科及執行情形，有臺灣高等法院被告全國前案紀錄
    表、臺灣桃園地方法院檢察署刑案資料查註紀錄表各二份在
    卷可按，其等於五年內再犯本案有期徒刑以上之罪，均為累
    犯，應各依法遞加重其刑。末查，毒品危害防制條例第8 條
    第6 項規定「轉讓毒品達一定數量者，加重其刑至二分之一
    ，其標準由行政院定之」，行政院並於93年1 月7 日函頒「
    轉讓、持有毒品加重其刑之數量標準」，依該標準第2 條第
    1 項第1 款規定，轉讓第一級毒品淨重達五公克以上者，加
    重其刑至二分之一，而此一加重規定所需計入之數量，應指
    已實際為交付行為，並已移轉毒品所有權者，而本案實際查
    扣被告二人轉讓予證人乙○○人之海洛因數量，僅淨重０‧
    八八公克而已，另其餘四小包海洛因，證人乙○○均證稱業
    已用罄，且被告二人及證人乙○○對於實際轉讓海洛因之數
    量為何，亦無法具體指明，是以，本諸「罪唯有疑，利於被
    告」之法理，應認被告二人總計轉讓之海洛因數量未超過五
    公克，而不再予以加重，附此敘明。爰審酌被告二人素行、
    非法轉讓足以導致精神障礙及生命危險之毒品海洛因各五次
    及二次，惟轉讓對象僅乙○○一人，及其等犯罪後之態度等
    一切情狀，分別量處如主文所示之刑，以示懲儆。
三、查扣之第一級毒品海洛因一小包（淨重０‧八八公克），業
    經檢驗其成分確定，已如前述，自屬查獲之毒品，應依毒品
    危害防制條例第18條第1 項前段之規定沒收銷燬之；又被告
    丁○○係先後以四千元、四千五百元、八千元、九千元、四
    千五百元等原價轉讓海洛因，另被告甲○○參與轉讓二次之
    價格各四千元、四千五百元，從而被告丁○○轉讓第一級毒
    品海洛因之所得為三萬元，被告甲○○轉讓第一級毒品海洛
    因之所得則為八千五百元，均應依同條例第19條第1 項之規
    定宣告沒收，如全部或一部不能沒收時，以其財產抵償之。
    又扣案之削尖吸管二支，係被告丁○○所有供分裝轉讓第一
    級毒品海洛因所用之物，已經其供明在卷，爰併依上開規定
    ，對被告二人宣告沒收。至其餘在桃園縣桃園市○○路一三
    一號二樓查扣之第一級毒品海洛因二小包（合計淨重０．二
    九公克、包裝重０．三九公克）、內含殘餘海洛因之分裝袋
    十三個、空分裝袋一百零五個、注射針筒九支、橡皮管一條
    、玻璃球一個等物，則無證據證明係已供或意在預備供轉讓
    毒品所用，難認被告本件犯行有關，自不予宣告沒收。
四、公訴意旨另指被告丁○○、甲○○二人並多次販賣海洛因予
    其他不特定人云云，惟經本院再三覽遍全卷，此部分並無任
    何證據資料可憑，是難謂被告二人有此犯行，惟依公訴人起
    訴之旨，顯認此與前揭經本院論罪部分有連續犯之裁判上一
    罪關係，爰不另為無罪之諭知。
據上論斷，應依刑事訴訟法第299條第1項前段、第300 條，毒品
危害防制條例第8條第1項，第18條第1項、第19條第1項，刑法第
11條前段、第28條、第56條、第47條，判決如主文。
本案經檢察官崔秉君到庭執行職務。
中　　華　　民　　國　　94　　年　　1 　　月　　27　　日
                        臺灣桃園地方法院刑事第11庭
                          審判長法  官  蔡 榮 澤
                                法  官  魏 于 傑
                                法  官  丁 俊 成
以上正本證明於原本無異。
如不服本判決，應於判決送達後十日內向本院提出上訴狀（應附
繕本）， 上訴於臺灣高等法院。
                                書記官  簡 慧 瑛
中　　華　　民　　國　　94　　年　　2 　　月　　2 　　日
附錄本案論罪科刑依據之法條：
毒品危害防制條例第8條：
轉讓第一級毒品者，處一年以上七年以下有期徒刑，得併科新臺
幣一百萬元以下罰金。
轉讓第二級毒品者，處六月以上五年以下有期徒刑，得併科新臺
幣七十萬元以下罰金。
轉讓第三級毒品者，處三年以下有期徒刑，得併科新臺幣三十萬
元以下罰金。
轉讓第四級毒品者，處一年以下有期徒刑，得併科新臺幣十萬元
以下罰金。
前四項之未遂犯罰之。
轉讓毒品達一定數量者，加重其刑至二分之一，其標準由行政院
定之。
